臺灣臺南地方法院交通事件裁定　　　　　　　　　　九十三年度交聲字第三三三號
　　移送機關　交通部公路總局嘉義區監理所麻豆監理站
　　受處分人
　　即異議人　陵益交通企業股份有限公司
　　代 表 人　蘇獻貞
右列受處分人因違反道路交通管理處罰條例案件，對於交通部公路總局嘉義區監理所
麻豆監理站民國九十三年六月十四日所為之裁決處分（處分案號：麻監裁罰字第裁七
五—Ｚ00000000號），聲明異議，本院裁定如左：
    主  文
原處分撤銷。
陵益交通企業股份有限公司汽車裝載貨物超過核定之總重量，處罰鍰新台幣壹萬貳仟
元，並記汽車違規紀錄壹次。
    理  由
一、聲明異議意旨略以：受處分人即異議人陵益交通企業股份有限公司（下稱陵益公
    司）所有車牌號碼９Ｊ─９０７號營業大貨車，於民國九十三年五月十日，由司
    機蔡宏承駕駛載運雜貨，從台南出發欲往台北深坑卸貨，而於同日凌晨一時三十
    九分許，行經國道一號北向二四七公里（斗南收費站地磅）處時，經過磅結果該
    車總重量為十一‧七二公噸，已超過該車核載總重十‧五公噸。惟該車自台南至
    台北深坑途中所經過之地磅處，均未有顯示超載之情事，並該車貨品全部在台北
    深坑卸貨，途中未有卸貨之情形，則為何僅在斗南收費站地磅處有顯示超載。從
    而，異議人不服原裁處，而提起本件異議。
二、按汽車裝載貨物超過核定之總重量、總聯結重量者，處汽車所有人罰鍰，並記汽
    車違規紀錄一次，其應歸責於汽車駕駛人時，除依第三項處汽車駕駛人罰鍰及依
    第六十三條第一項第二款記點外，汽車所有人仍應記該汽車違規紀錄一次。有前
    二項規定之情形者，應責令改正或當場禁止通行，並處新台幣一萬元罰鍰，超載
    十公噸以下者，以總超載部分，每一公噸加罰新台幣一千元；超載逾十公噸至二
    十公噸以下者，以總超載部分，每一公噸加罰新台幣二千元；超載逾二十公噸至
    三十公噸以下者，以總超載部分，每一公噸加罰新台幣三千元；超載逾三十公噸
    者，以總超載部分，每一公噸加罰新台幣五千元。未滿一公噸以一公噸計算。道
    路交通管理處罰條例第二十九條之二第一項、第三項分別定有明文。
三、經查：
  (一)本件受處分人即異議人陵益公司所有車牌號碼９Ｊ─９０７號營業大貨車，於九
    十三年五月十日凌晨一時三十九分許，由司機蔡宏承駕駛載運雜貨，行經國道一
    號北向二四七公里（斗南收費站地磅）處時，經過磅結果該車總重量為十一‧七
    二公噸，已超過該車核載總重十‧五公噸，超載計一‧二二公噸，經警當場攔查
    並告知違規事實、製單舉發等情，有內政部警政署國道公路警察局公警局交字第
    Ｚ00000000號舉發違反道路交通管理事件通知單、及內政部警政署國道
    公路警察局第四警察隊九十三年五月二十七日公警四交訴字第０九三００００九
    二八號函各乙紙附卷可稽。準此，異議人所有前開營業大貨車有於右揭時、地裝
    載貨物超過核定總重量之違規事實，應堪認定。
  (二)異議人辯稱：途中所經過之其他高速公路地磅處，均未有顯示超重之情形，僅斗
    南收費站的地磅顯示超重，該磅秤可能有誤差云云，並提出本件舉發後即於九十
    三年五月十日凌晨二時三十四分許，該車在彰化縣埔心鄉舊館村「延昌地磅」過
    磅之地磅單一紙為證。惟查，異議人所有前開營業大貨車，載運雜貨行經國道一
    號高速公路斗南收費站北向地磅處，經現場過磅結果該車總重量為十一‧七二公
    噸，已超過該車核載總重十‧五公噸，超載計一‧二二公噸，此有內政部警政署
    國道公路警察局第四警察隊九十三年五月二十七日公警四交訴字第０九三０００
    ０九二八號函所檢附違規當日斗南收費站過磅單一紙在卷足憑，並該過磅單紀錄
    違規車號、時間、所載實重、及核重等相關數據明確，足見異議人所有上開營業
    大貨車確有裝載超重之違規行為。復本件違規舉發時，並經警「責令下斗南改進
    」違規行為，有上開舉發違反道路交通管理事件通知單一紙附卷可考；是異議人
    所提供在前開「延昌地磅」之過磅單，亦無從得知係改進前或後之過磅結果。又
    斗南收費站北向地磅（器號Ａ２７４０１號），除每月均有固定保養外，並有經
    濟部標準檢驗局定期每三個月檢驗一次，而本件取締當時該地磅業經檢驗合格，
    且尚在有效期間內，故其過磅結果應可採信，則有內政部警政署國道公路警察局
    第四警察隊九十三年七月十三日公警四交訴字第０九三０００一二四六號函暨所
    檢附經濟部標準檢驗局九十三年三月二十二日ＥＮ0000000號度量衡器檢
    定合格證書影本一紙附卷可參。從而，異議人前開所辯，要係卸責之詞，自無可
    採。
四、綜上所述，本件異議人陵益公司之上開營業大貨車，於右述時、地有裝載貨物超
    過核定之總重量之違規事實，既可認定，且經核算其超載已達一‧二二公噸。移
    送機關即交通部公路總局嘉義區監理所麻豆監理站據此除引用前開道路交通管理
    處罰條例第二十九條之二第三項之規定外，本另應引用同條例第二十九條之二第
    一項之規定，惟裁決書之舉發違反法條欄漏未記載「道路交通管理處罰條例第二
    十九條之二第一項」，且漏未「記汽車違規紀錄一次」，於法即有未合。是異議
    人之聲明異議雖無理由，惟原處分既有上述不當之處，自應由本院將原處分撤銷
    ，另為裁定如主文第二項所示，以資適法。
五、據上論斷，應依道路交通案件處理辦法第二十條前段，裁定如主文。
中      華      民      國      九十三    年      十    月      十九    日
                                臺灣臺南地方法院交通法庭
                                    法  官    洪  榮  家
右正本證明與原本無異。
如不服本裁定應於送達後五日內向本院提出抗告狀。
                                    書記官    陳  志  德
中      華      民      國      九十三    年      十    月     二十一   日
